臺灣士林地方法院刑事判決　　　　　　　　96年度訴字第93號
公　訴　人　臺灣士林地方法院檢察署檢察官
被　　　告　甲○○
上列被告因違反毒品危害防制條例案件，經檢察官提起公訴（95
年度毒偵字第2322號），被告於準備程序中就被訴事實為有罪陳
述，本院合議庭裁定由受命法官獨任改依簡式審判程序審理，並
判決如下：
    主  文
甲○○施用第一級毒品，累犯，處有期徒刑壹拾月，扣案之海洛
因（淨重柒點參陸公克）沒收銷燬，包裝海洛因使用之空包裝參
包（重貳點伍公克）沒收。又施用第二級毒品，累犯，處有期徒
刑參月。應執行有期徒刑壹年，扣案之海洛因（淨重柒點參陸公
克）沒收銷燬，包裝海洛因使用之空包裝參包（重貳點伍公克）
沒收。
    事實及理由
一、本件犯罪事實及證據除引用起訴書之記載（如附件起訴書）
    外，另補充：被告甲○○曾於民國89年間，因賭博案件，為
    臺灣高等法院於90年8 月14日以90年度上易字第1991號判決
    撤銷原一審判決處有期徒刑6 月確定，於90年12月25日易科
    罰金執行完畢，仍不知悔改，其因腰部受傷，為止痛之目的
    ，遂自95年4 月間某日起至95年12月5 日止，或每日1 、2
    次，或每2 、3 日1 次，反覆成習地施用第一級毒品海洛因
    。又於95年12月4 日，在臺北市大同區○○○路○ 段235 巷
    5 號住處，以安非他命置於玻璃球內燃燒吸其煙霧之方式，
    施用第二級毒品安非他命1 次。扣案之粉末3 包經送法務部
    調查局鑑定確含海洛因成分（合計淨重7.36公克，空包裝總
    重2.5 公克），此有該局96年1 月23日調科壹字第09623007
    040 號鑑定書1 紙附卷可憑。被告於本院審理時自白施用第
    一級毒品海洛因及第二級毒品安非他命之犯罪事實，核與起
    訴書所載證據相符，足見被告自白與事實相符，本件事證明
    確，被告犯行洵堪認定，應依法論科。
二、核被告所為，係犯毒品危害防制條例第10條第1 項之施用第
    一級毒品罪及同條第2 項之施用第二級毒品罪。被告於施用
    第一級及第二級毒品前之持有低度行為為施用之高度行為所
    吸收，不另論罪。又毒品危害防制條例所規定之施用第一級
    毒品犯行，具有因毒品成習而反覆施用之性質，復參酌最高
    法院95年度台上字第1079號判決揭示「刑事法若干犯罪行為
    態樣，本質上原具有反覆、延續實行之特徵，立法時既予特
    別歸類，定為犯罪構成要件之行為要素，則行為人基於概括
    之犯意，在密切接近之一定時、地持續實行之複次行為，倘
    依社會通念，於客觀上認為符合一個反覆、延續性之行為觀
    念者，於刑法評價上，即應僅成立一罪。學理上所稱『集合
    犯』之職業性、營業性或收集性等具有重複特質之犯罪均屬
    之，例如經營、從事業務、收集、販賣、製造、散布等行為
    概念者是」之意旨，及最高法院71年台上字第2837號判例、
    92 年 度台上字第6744號判決意旨所揭示「行為人主觀上就
    同一犯罪構成事實，以單一行為之數個舉動接續進行，以實
    現一個犯罪構成要件，侵害同一法益，客觀上亦認係實施一
    個犯罪行為」之接續犯概念，足認毒品危害防制條例所規定
    處罰之施用毒品行為固具有反覆實施之性質，然各次施用毒
    品行為應係各自獨立，尚難認係同一行為之數次舉動，換言
    之，施用毒品行為與上揭接續犯之概念有別；而集合犯與連
    續犯之區別則在於立法者已將本質上具有反覆、延續實行之
    特徵予特別歸類而定為犯罪構成要件之行為要素，且依社會
    通念於客觀上認為符合一個反覆、延續性之行為觀念者即應
    僅成立集合犯之一罪，反之則係連續犯。準此，毒品危害防
    制條例既依成癮性、濫用性及對社會危害性而將毒品分為四
    級，且僅規定處罰施用第一、二級毒品，足見毒品危害防制
    條例所處罰施用第一、二級毒品，其構成要件之行為要素係
    具有濫用之反覆、延續實行，且依社會通念於客觀上認為符
    合一個反覆、延續性之行為觀念，於刑法評價上，即應僅成
    立「集合犯」之一罪。是被告自95年4 月間起至同年12月5
    日止，反覆成習地多次施用毒品海洛因之行為，係因腰傷止
    痛之目的，此為被告於本院審理中所自認，揆諸前開說明，
    應為集合犯之包括之一罪。再被告甲○○曾於89年間，因賭
    博案件，為臺灣高等法院於90年8 月14日以90年度上易字第
    1991 號 判決撤銷原一審判決處有期徒刑6 月確定，於90年
    12月25 日 易科罰金執行完畢，有臺灣高等法院被告前案紀
    錄表在卷可佐，其於前案執行完畢後5 年以內故意再犯有期
    徒刑以上
    本件2 罪，為累犯，均應依法加重其刑。被告所犯上開2 罪
    ，犯意個別，應分論併罰。
三、爰審酌被告曾有上述施用毒品之前科，且經觀察勒戒程序，
    仍無法戒除復又觸犯本件犯行，顯示其無戒絕之決心，又其
    施用毒品之目的係為腰傷止痛，雖傷害自身健康，惟所生危
    害非鉅，本件犯後被告坦承犯行，態度尚屬良好等一切情狀
    ，分別量處如主文所示之刑，並定其應執行之刑。扣案之第
    一級毒品海洛因（淨重7.36公克）應依毒品危害防制條例第
    18條第1項 前段宣告沒收銷燬，而包裝該海洛因使用之空包
    裝3 包（重2.5 公克），分別為被告所有及與李燕安共有供
    施用毒品海洛因之包裝工具，業為被告供承明確，爰依法宣
    告沒收。
據上論斷，依刑事訴訟法第273 之1 第1 項、第299 條第1 項前
段、第310 條之2 、第454 條，毒品危害防制條例第10條第1 項
、第2 項、第18條第1 項前段，刑法第11條、第47條第1 項、第
51條第5 款，第38條第1 項第2 款，判決如主文。
本案經檢察官林宏松到庭執行職務。
中　　華　　民　　國　　96　　年　　2 　　月　　13　　日
                  刑事第一庭法  官  雷雯華
以上正本證明與原本無異。
如不服本判決，應於判決送達後10日內，向本院提出上訴狀。
                            書記官  陳如玲
中　　華　　民　　國　　96　　年　　2 　　月　　13　　日
附錄本案論罪科刑法條之依據：
毒品危害防制條例第10條
施用第一級毒品者，處6 月以上5 年以下有期徒刑。
施用第二級毒品者，處 3 年以下有期徒刑。
